【裁判字號】    97,訴,1225
【裁判日期】    970617
【裁判案由】    清償借款
【裁判全文】
臺灣臺中地方法院民事判決              97年度訴字第1225號
原        告  大眾商業銀行股份有限公司
法 定 代理人  乙○○
訴 訟 代理人  丙○○
              甲○○
被        告  戊○○  國民
              丁○○  國民
上列當事人間請求清償借款事件，本院於民國97年6月12日言詞
辯論終結，判決如下：
    主    文
被告應連帶給付原告新台幣肆拾萬陸仟肆佰貳拾玖元，及其中新
台幣肆拾萬零捌佰捌拾參元自民國九十六年十月二十六日起至清
償日止，按週年利率百分之五點三計算之利息，並自民國九十六
年十一月二十六日起至清償日止，按上開利率百分之二十計算之
違約金。
訴訟費用新台幣肆仟肆佰壹拾元由被告連帶負擔。
    事實及理由
一、被告戊○○未於言詞辯論期日到場，亦未提出準備書狀作何
    聲明或陳述，核無民事訴訟法第386條各款所列情形，爰依
    原告聲請，由其一造辯論而為判決。
二、本件原告起訴原聲明求為：「被告應連帶給付原告新台幣（
    下同）606,429元，及自民國96年10月26日起至清償日止，
    按週年利率百分之5.3計算之利息，暨自96年10月26日起至
    清償日止，按上開利率百分之20加計違約金」之判決，嗣於
    訴狀送達被告後，原告於97年6月12日言詞辯論期日當庭陳
    明變更其聲明求為：「被告應連帶給付原告406,429元，及
    其中400,883元自96年10月26日起至清償日止，按週年利率
    百分之5.3計算之利息，並自96年11月26日起至清償日止，
    按上開利率百分之20計算之違約金」之判決，核為減縮其應
    受判決事項之聲明，與民事訴訟法第255條第1項第3款之規
    定並無不符，自為法之所許，合先敘明。
三、原告主張：訴外人潘盛富（即潘疆權）於86年11月5日邀同
    被告戊○○及丁○○為連帶保證人，向原告借款250萬元，
    約定借貸期限自86年11月5日至101年11月5日止，利息按週
    年利率百分之5.3計算，應按期平均攤還本息。若遲延履行
    時，即喪失期限利益，全部債務視為到期，除仍按上開約定
    利率計付遲延利息外，其逾期清償在6個月以內者，並應按
    上開利率百分之10，超過6個月者，就超過部分，按上開利
    率百分之20加付違約金。惟訴外人潘盛富（即潘疆權）並未
    按期清償本息，依約已喪失期限利益，全部債務視為到期，
    原告遂聲請拍賣訴外人潘盛富（即潘疆權）所有供抵押之不
    動產而受償部分款項，現尚欠本金400,883元及利息、違約
    金，暨自96年5月6日起至96年10月25日止已到期尚未受償之
    違約金債權5,546元。被告戊○○、丁○○既為本件借款之
    連帶保證人，依法即應與訴外人潘盛富（即潘疆權）連帶負
    清償責任。爰依連帶保證之法律關係，提起本件訴訟，請求
    被告給付本件借款。並聲明：被告應連帶給付原告406, 429
    元，及其中400,883元自96年10月26日起至清償日止，按週
    年利率百分之5.3計算之利息，並自96年11月26 日起至清償
    日止，按上開利率百分之20計算之違約金。
四、被告丁○○則以：伊已於97年5月30日償還20萬元等語，資
    為抗辯。並聲明：駁回原告之訴。
五、原告主張之前開事實，業據其提出借據、授信約定書及本院
    民事執行處96年度民執十字第47689號強制執行金額計算書
    分配表為證，並為被告丁○○所不爭執；復參以被告戊○○
    經合法通知，並未於言詞辯論期日到場，亦未提出書狀作何
    聲明或陳述以為爭執，依民事訴訟法第280條第3項前段準用
    同條第1項前段之規定，視同自認原告主張之事實，是堪信
    原告之主張為真正。
六、按抵押權所擔保者，除契約另有訂定外，固包括原債權、利
    息、遲延利息及實行抵押權之費用（參看民法第861條），
    惟依民法第323條之規定，債務人所提出之給付，應先抵充
    費用，次充利息，再充原本。次按債務人對於同一債權人負
    有原本及利息數宗債務，苟其給付不足清償全部債務，除經
    債權人同意，得先充原本後充利息外，應先充利息後充原本
    ，不許債務人僅以一方之意思予以變更，最高法院19年上字
    第989號判例參照。經查，據卷存前開分配表觀之，其上記
    載拍賣抵押物所得價款為1,723,000元，尚不足以清償被告
    所負之全部債務，是揆之上開規定及判例意旨，其清償次序
    自應先充費用、利息，再次充原本。而因違約金與利息之性
    質不同，我民法並無違約金先於原本抵充債務之規定，是該
    分配表以抵充執行費後所餘價款先抵充利息後，次即抵充違
    約金，殊非有據，依法應於抵充利息後，如有所餘再以之次
    充原本，則依此核算結果，至96年10月25日止，原告對被告
    之借款債權本金金額應僅餘600,883元〔計算方式：606,429
    －5,546＝600,883〕，非如該分配表所載之不足額606,429
    元。而被告丁○○嗣已於97年5月30日另再清償本金20萬元
    ，既亦為兩造所不爭執之事實，則本件借款債務迄今自僅尚
    欠本金400,883元未清償。至該分配表所載本件借款自96年5
    月6日起計算至96年10月25日止之違約金額共計5,546元，既
    係已發生之債權，故原告依法自亦可請求被告償還。準此以
    觀，本件原告得請求償還者，當包括前述尚欠之借款本金
    400, 883元及已發生之違約金5,546元，合計406,429元，暨
    其中借款本金400,883元部分各自96年10月26日及同年11月
    26日起算之利息及違約金。
七，末按，保證債務之所謂連帶，係指保證人與主債務人負同一
    債務，對於債權人各負全部給付之責任者而言，此就民法第
    272條第1項規定連帶債務之文義參照觀之甚明，最高法院著
    有45年臺上字第1426號判例可資參照。查被告戊○○、丁○
    ○既為本件借款之連帶保證人，且主債務人即訴外人潘盛富
    （即潘疆權）又未依約履行此項借款債務，則原告依法當得
    依據連帶保證之法律關係，請求被告連帶負償還責任。從而
    ，原告請求被告應連帶給付原告406,429元，及其中400,883
    元自96年10月26日起至清償日止，按週年利率百分之5.3計
    算之利息，並自96年11月26日起至清償日止，按上開利率百
    分之20計算之違約金，為有理由，應予准許。
八、本件訴訟費用額確定為4,410元，由敗訴之被告連帶負擔。
九、訴訟費用負擔之依據：民事訴訟法第85條第2項。
中    華    民    國    97    年    6    月    17    日
                  民事第二庭    法  官  吳美蒼
正本係照原本作成。
如對本判決上訴，須於判決送達後20日內向本院提出上訴狀。
中    華    民    國    97    年    6    月    17    日
                                書記官


司法院資訊處製作；財團法人民間司法改革基金會備份。
